【裁判字號】    99,家訴,58
【裁判日期】    991209
【裁判案由】    宣告分別財產制
【裁判全文】
臺灣彰化地方法院民事判決              99年度家訴字第58號
原      告  台新國際商業銀行股份有限公司
法定代理人  吳清文
被      告  馬美玲    彰化縣埤.
            許順煌
上列當事人間宣告分別財產制事件，本院於民國99年11月25日言
詞辯論終結，判決如下：
    主      文
被告馬美玲與被告許順煌間之夫妻財產制改用分別財產制。
訴訟費用由新台幣仟元由被告負擔。
    事      實
一、原告主張略以：緣原告與被告馬美玲間清償債務強制執行事
    件，業獲臺灣臺中地方法院95年度執子字第16418號債權憑
    證，惟馬美玲截至民國（下同）99年10月6日止，尚積欠有
    本金新台幣1,161,751元整及91年2月9日起至清償日止按年
    息百分之8.48計算之利息。且經查馬美玲國稅局財產及所得
    資料顯示其名下已無財產可供執行，又被告馬美玲與許順煌
    二人目前婚姻關係仍存在，迄今未向法院聲請辦理夫妻分別
    財產契約登記。為此，原告依法聲請鈞院將被告等二人之法
    定財產制，宣告改用分別財產制。並聲明：請求判決如主文
    所示。
二、被告等於言詞辯論期日到場，均表示對原告之聲明無意見。
三、得心證之理由：
（一）按夫妻未以契約訂立夫妻財產制者，除本法另有規定外，
      以法定財產制為其夫妻財產制，民法第1005條定有明文。
      次按債權人對於夫妻一方之財產已為扣押，而未得受清償
      時，法院因債權人之聲請，得宣告改用分別財產制，民法
      第1011條亦規定甚明。而所謂未得受清償，包括全無可扣
      押之物或所扣押之物數量不足及所扣押之財產不足清償該
      為扣押之債權人債權等情形，最高法院89年度臺上字第85
      4號判決可資參照。又民法第1011條之立法意旨，係為貫
      徹物權法定主義及保護交易安全，同時避免夫妻藉登記夫
      妻財產制之方式，逃避債權人之強制執行。
（二）經查，原告主張之事實，業據原告提出臺灣臺中地方法院
      95年度執子字第16418號債權憑證、臺灣臺中地方法院民
      事執行處強制執行金額計算書分配表、國稅局財產及所得
      資料、戶籍謄本及本院家事法庭彰院賢家科健字第090092
      0012號函（以上皆影本）等件為證，而被告馬美玲、許順
      煌到庭未加爭執，亦未提出書狀作何陳述或答辯以供本院
      審酌。是依上開證據所示，自堪認原告之主張為真實。
（三）從而，原告依上開民法第1011條之規定，聲請宣告被告夫
      妻二人改用分別財產制，洵屬有據，應予准許。
四、據上論結，本件原告之訴為有理由，並依民事訴訟法第78條
    、第85條第1項前段，判決如主文。
中    華    民    國    99    年    12    月    9    日
                        臺灣彰化地方法院家事法庭
                              法  官  吳俊螢
以上正本係照原本作成。
如對本判決上訴，須於判決送達後20日之不變期間內，向本院提
出上訴狀。
中    華    民    國    99    年    12    月    9    日
                              書記官  陳秀娟

司法院資訊處製作；財團法人民間司法改革基金會備份。
